最高法院刑事判決            一○○年度台上字第七三○五號
上  訴  人  台灣高等法院高雄分院檢察署檢察官  
被      告  呂文福
上列上訴人因被告妨害性自主案件，不服台灣高等法院高雄分院
中華民國九十九年十二月六日第二審判決（九十九年度上訴字第
一五一二號，起訴案號：台灣高雄地方法院檢察署九十八年度偵
字第三０八二五號），提起上訴，本院判決如下：
    主  文
上訴駁回。
    理  由
按刑事訴訟法第三百七十七條規定，上訴於第三審法院，非以判
決違背法令為理由，不得為之。是提起第三審上訴，應以原判決
違背法令為理由，係屬法定要件。第二審法院認為上訴書狀未
述理由或上訴有刑事訴訟法第三百六十二條前段之情形者，應以
判決駁回之，同法第三百六十七條前段定有明文。此等上訴不合
法之情形，乃第二審法院應依職權調查之事項，如其上訴無此情
形，法院應為實體判決，竟誤為上訴不具備要件，而諭知程序上
駁回之判決者，即有刑事訴訟法第三百七十九條第五款法院不受
理訴訟係不當之違背法令。從而不服第二審法院依刑事訴訟法第
三百六十七條規定，以上訴不符合具體理由之要件而從程序上駁
回之第二審判決所提起之第三審上訴，其上訴理由書狀如果未依
據卷內訴訟資料，具體指摘原判決之不受理訴訟有如何不適用法
則或適用法則不當，復查無刑事訴訟法第三百九十三條但書所列
情形者，自應認其上訴違背法律上之程式，予以駁回。本件原判
決以檢察官不服第一審所為論被告呂文福犯強制性交未遂罪，處
有期徒刑二年，緩刑五年，緩刑期間付保護管束，並應向指定之
政府機關、政府機構、行政法人、社區或其他符合公益目的之機
構或團體提供一百二十小時之義務勞務之判決，提起第二審之上
訴，因認其上訴書狀所述之理由不符合具體之要件，上訴不合
法律上之程式，因而駁回其第二審之上訴，並不經言詞辯論為之
，已詳其認定之理由。查檢察官在第二審之上訴理由，並未就
第一審犯罪事實之認定為指摘，而單就其主觀之見地，謂第一審
判決不應諭知緩刑云云，但原判決依所確認之事實為法律適用，
並未有違誤之情形，則上訴理由之此一述，應認仍屬非法。再
緩刑制度旨在以暫緩宣告刑之執行，促使犯罪行為人自新，藉以
救濟自由刑之弊，刑法第九十三條第一項第一款規定犯同法第九
十一條之一所列之罪而受緩刑之宣告者，並應於緩刑期間付保護
管束，乃在使此類犯罪情節較為輕微之犯罪行為人於緩刑期間，
藉由觀護人安排之生理及心理相關輔導課程，課以其習得正確之
兩性關係及自我管束能力。依性侵害犯罪防治法第二十條第二項
、第三項之規定，觀護人並得採取諸如約談、訪視、查訪、採尿
、命居住於指定處所或施以宵禁並得輔以科技設備監控、實施測
謊、禁止接近特定場所或對象等處遇方式，俾督促受保護管束人
自我約制，改正品性與生活習慣，避免再犯；其經評估有施以治
療輔導之必要者，同條第一項規定主管機關應命接受身心治療或
輔導教育，於接受身心治療或輔導教育，經鑑定、評估其自我控
制再犯預防仍無成效者，同法第二十二條復規定主管機關得檢具
相關評估報告，送請該管地方法院檢察署檢察官依法聲請強制治
療。凡此結合觀護人及主管機關體系，以落實此類性罪犯自我內
控手段之建制，性質上雖與刑後在監所或相類似場所執行拘束人
身自由之「機構內的處遇」不同，但同具消滅其再犯危險性之功
能，則屬無殊。上訴意旨並未具體指摘原判決之不受理訴訟有如
何之違背法令，僅謂強制治療乃具有高度專業醫療性質之保安處
分，與一般地檢署觀護人執行之保護管束不同，亦無從取代，交
付保護管束，無從收強制治療之效等語，似未見及受緩刑宣告之
性侵害加害人判決確定後，主管機關即應啟動有無施以治療輔導
必要性之評估作業，自非合法之上訴理由。綜上，本件上訴違背
法律上之程式，應予駁回。
據上論結，應依刑事訴訟法第三百九十五條前段，判決如主文。
中    華    民    國  一○○  年   十二   月  二十九  日
                      最高法院刑事第九庭
                          審判長法官  賴  忠  星  
                                法官  呂  丹  玉  
                                法官  吳      燦  
                                法官  蔡  名  曜  
                                法官  葉  麗  霞  
本件正本證明與原本無異
                                      書  記  官  
中    華    民    國  一○一  年    一    月    四    日
                                                      K